【裁判字號】    89,交易,656
【裁判日期】    900717
【裁判案由】    過失傷害
【裁判全文】
臺灣臺南地方法院刑事判決                        八十九年度交易字第六五六號
    公  訴  人  臺灣台南地方法院檢察署檢察官
    被      告  丙○○
右列被告因過失傷害案件，經檢察官提起公訴（八十九年度偵字第一一三一八號），
本院判決如左：
    主  文
丙○○因過失傷害人致重傷，累犯，處有期徒刑陸月，如易科罰金，以佰元折算壹
日。
    事  實
一、丙○○曾於民國八十六年間因犯賭博罪，經本院判處有期徒刑五月確定，於八十
    七年二月六日易科罰金執行完畢。丙○○於八十九年六月二十二日凌晨零時十分
    許，駕駛ＵＧ─五六三八號自用小貨車（檢察官誤繕為ＵＧ─六六三八號），沿
    臺南市○○○街由東往西方向行駛，途經建平七街與永華七街之無號誌交岔路口
    時，應注意駕駛之車前狀況，減速慢行隨時採取必要之安全措施，作隨時停車之
    準備，而依當時情形，又無不能注意之情事，竟疏未注意，仍未減速貿然前行，
    適有甲○○騎駛車牌號碼ＭＵＧ─一四九號機車，搭載其配偶李吳寶鳳跨坐於後
    ，沿永華七街由南往北行駛至該處，亦疏未注意左方車應暫停讓右方車先行逕自
    前行，致丙○○閃煞不及，其自用小貨車右前保險桿擦撞丙○○騎乘機車之右後
    置物箱，使李吳寶鳳跌落地面，受有右眼外傷性眼球破裂、右眼瞼裂傷、右臉瘀
    血等之一目視能毀敗之重傷害，李木川騎乘之機車受撞後復偏斜，機車車頭菜藍
    處再撞擊停放於永華七街鄭峻元所有車牌號碼ＵＭ─一Ｏ六二號自用小客車右後
    角燈始靜止。
二、案經李吳寶鳳之配偶李木川訴由台南市警察局第四分局報請台灣台南地方法院檢
    察署檢察官偵查起訴。
    理  由
一、被告丙○○固不否認有於前開時、地，駕車與告訴人李木川所騎之機車發生擦撞
    之事實，然矢口否認有何過失重傷害之犯行，辯稱：當時伊是載桌椅去五期附近
    ，車是向乙○○借的，伊不是以駕駛為業，車禍當時伊是左側車頭保險桿被擦撞
    ，在約十公尺處，李木川機車載其太太，伊有按喇叭，再撞到時伊是在停止狀況
    ，是李木川騎機車來撞伊的，且李吳寶鳳是否真受有失明之重傷害，亦有疑問云
    云。惟查：
（一）、被告丙○○駕駛自用小客車右側車頭保險桿處擦撞李木川所騎乘之機車，業
        據被告丙○○於警訊中供稱：「我車右前保桿擦損。」，且道路交通事故調
        查報告表肇事經過扣要欄記載：「：：ＵＧ─五六三八號自小貨車右前保桿
        擦損。」及肇事車輛照片二張（見台南市警察局第四分局刑案偵查卷宗第九
        頁編號九、十之照片），足見被告丙○○駕駛之自用小貨車，係右前車頭保
        險桿處撞擊李木川騎乘之機車。又被告係沿建平七街由東往西方向行駛，而
        李木川係沿永華七街由南往北行駛，依兩車行駛方向，若確如被告所辯，其
        係停止狀態受李木川騎乘之機車所撞擊，二車撞擊點應位於機車之車頭，及
        自小貨車之左前車頭保險桿處，而非李木川騎乘機車之右後置物箱，益證李
        木川所騎乘之機車，係遭被告丙○○所駕駛行進中之自用小貨車所撞擊。
（二）、次查，依被告於警訊及審理中均供稱：肇事時駕車車速為每小時二十公里等
        語，另被告對於肇事前看見李木川騎乘機車前來，與其駕駛自小貨車之距離
        ，於警訊及審理中迭次更改，被告於八十九年六月二十三日警訊中供稱五公
        尺；復於八十九年十二月十二日審理中改稱十五公尺；繼於九十年二月八日
        審理中又改稱為十公尺云云，惟依被告所辯稱之上開汽車行駛時速及距離，
        均足夠其妥為反應距離，採取必要之安全措施。按行經無號誌之交岔路口時
        ，應減速慢行，作隨時停車之準備；且汽車行駛時，駕駛人應注意車前狀況
        ，並隨時採取必要之安全措施，道路交通安全規則第九十三條第一項第四款
        、第九十四條第三項定有明文，而依上述道路交通事故調查報告表所載，事
        發當時天候良好，雖係夜間，但有照明，視線仍佳，且無其他障礙等情況判
        斷，被告並無不能注意之情事，其竟疏於注意車前狀況，且未減速慢行，即
        貿然進入上開交岔路口，以致在交岔路口，與告訴人之機車發生擦撞，顯見
        被告之上開駕駛行為，應有過失。況本件經送台灣省台南區行車事故鑑定委
        員會鑑定結果，亦持相同見解，有各該委員會九十年一月五日南鑑字第八九
        一六一０號函及所附之鑑定意見書一份在卷可參，此益證被告駕車肇事致告
        訴人受傷之行為，確有過失無疑。是被告所辯，顯係事後畏罪卸責之詞，殊
        不足採。
（三）、復查，李吳寶鳳確因本件車禍跌落地面，受有右眼外傷性眼球破裂、右眼瞼
        裂傷、右臉瘀血，致一目視能毀敗之重傷害，有財團法人奇美醫院診斷證明
        書二紙、中華民國身心障礙手冊影本一份在卷可按。又被告丙○○過失行為
        與李吳寶鳳受傷間復有因果關係，從而本件事證已臻明確，被告過失之犯行
        ，洵堪認定。
二、查被告丙○○因過失致李吳寶鳳受有重傷害，核其所為，係犯刑法第二百八十四
    條第一項後段之過失重傷害罪。被告雖於肇事時駕駛自用小貨車，惟被告辯稱係
    其非以駕駛為業，肇事車輛係向友人乙○○借用，肇事該日係載運廢棄桌椅到五
    期後返回等語，被告既非駕駛為業，此外並無證據證明被告於執行業務時肇事，
    公訴人誤將被告以業務過失傷害罪嫌起訴，其起訴法條容有未合，應予變更。查
    丙○○曾於八十六年間因犯賭博罪，經本院判處有期徒刑五月確定，於八十七年
    二月六日易科罰金執行完畢，此有臺灣高等法院被告全國前案紀錄表一份在卷可
    按，其於五年之內，再犯本件有期徒刑以上之罪，為累犯，應依法加重其刑。本
    院審酌被告之品行、過失之程度、被害人所受之嚴重傷害，被告在肇事後，雖多
    次表明願與告訴人和解，然迄今仍未能與告訴人達成民事上之和解及其他一切情
    狀，量處如主文所示之刑，並諭知易科罰金之折算標準，以資懲儆。
據上論斷，應依刑事訴訟法第二百九十九條第一項前段、第三百條，刑法第二百八十
四條第一項後段、第四十七條、第四十一條第一項前段，罰金罰鍰提高標準條例第一
條前段，第二條，判決如主文。
中      華      民      國    九十      年      七      月     十七     日
                                臺灣臺南地方法院交通法庭
                                    法  官    田  幸  艷
右正本證明與原本無異。
如不服本判決，應於判決送達後十日內向本院提出上訴狀( 應附繕本 )。
                                    書記官    陳  玉  芬
中      華      民      國    九十      年      七      月     十七     日
附錄本案論罪科刑法條全文
刑法第二百八十四條第一項：
因過失傷害人者，處六月以下有期徒刑、拘役或五百元以下罰金，致重傷者，處一年
以下有期徒刑、拘役或五百元以下罰金。


司法院資訊處製作；財團法人民間司法改革基金會備份。
